【裁判字號】    97,交抗,2600
【裁判日期】    971230
【裁判案由】    違反道路交通管理處罰條例
【裁判全文】
臺灣高等法院交通事件裁定            97年度交抗字第2600號
抗  告  人
即受處分人  甲○○
上列抗告人因道路交通管理處罰條例案件，不服臺灣臺北地方法
院97年度交聲字第3079號，中華民國97年12月9日裁定（原處分
案號：臺北市交通事件裁決所北市裁催字第裁22-A00WCD731號）
，提起抗告，本院裁定如下：
    主  文
原裁定撤銷，發回臺灣臺北地方法院。
    理  由
一、原裁定意旨略以：
  (一)按汽車駕駛人，於車道數相同時，左方車不讓右方車先行，
    而爭道行駛者，處新臺幣（下同）600元以上1,800元以下以
    下罰鍰，道路交通管理處罰條例第45條第9款定有明文。又
    行為人如係駕駛汽車，於車道數相同時，左方車不讓右方車
    先行，嗣為警逕行舉發，而逾舉發違反道路交通管理事件通
    知單上所載之應到案日期60日以上繳納罰鍰或由主管機關逕
    行裁決者，依違反道路交通管理事件統一裁罰基準及處理細
    則第44條第1項及違反道路交通管理事件統一裁罰基準表之
    規定，需對該行為人處以1,800元之罰鍰。
  (二)本件異議人即受處分人甲○○於民國97年5月26日13時32分
    許，駕駛車牌號碼BG-3556號自用小客車，行駛於臺北市○
    ○○路○段217巷，途經該巷與217巷1弄未劃分支幹道之交岔
    路口時，左方車不讓右方車先行，因而與適正行駛至該處、
    由翁偉銘所駕駛之車牌號碼1170-RR號自用小客車發生擦撞
    ，經臺北市政府警察局大安分局警員以受處分人有道路交通
    管理處罰條例第45條第9款規定之違規行為，製作臺北市政
    府警察局舉發違反道路交通管理事件通知單（北市警交大字
    第A00WCD731號）逕行舉發，嗣由原處分機關逕行裁決，於
    97年10月23日以北市裁催字第裁22-A00WCD731號違反道路交
    通管理事件裁決書裁處受處分人罰鍰1,800元。
  (三)本件受處分人異議意旨略以：臺北市○○○路217巷相對於
    217巷1弄係屬幹道路線，因其係附近唯一進出高級大社區○
    道路，且車流量遠超過217巷1弄10倍，況217巷1弄接近217
    巷之路面上劃有「慢」字，警示行駛之車輛應減速慢行，依
    據臺北市交通管制工程處答覆之回函亦知217巷是主線道路
    ，擁有路權；故原處分容有未洽，應予撤銷云云。
  (四)經查：本件受處分人甲○○於97年5月26日13時32分許，駕
    駛車牌號碼BG-3556號自用小客車，行駛於臺北市○○○路
    ○段217巷，途經該巷與217巷1弄、車道數相同、未劃分支幹
    道之交岔路口時，左方車不讓右方車先行，因而與適正行駛
    至該處、由翁偉銘所駕駛之車牌號碼1170-RR號自用小客車
    發生擦撞，經臺北市政府警察局大安分局警員以受處分人有
    道路交通管理處罰條例第45條第9款規定之違規行為，製作
    臺北市政府警察局舉發違反道路交通管理事件通知單（北市
    警交大字第A00WCD731號，下簡稱舉發通知單）逕行舉發等
    情，為受處分人所不爭執，且有上開舉發通知單、臺北市政
    府警察局大安分局交通分隊A3類道路交通事故調查報告表、
    道路交通事故現場圖、道路交通事故補充資料表等件在卷可
    證。受處分人雖主張伊所行駛之臺北市○○○路○段217巷係
    屬幹道，故係行駛於支道之車輛應禮讓其優先通行云云，惟
    查：上開臺北市○○○路○段217巷與217巷1弄交岔路口並無
    設置或繪示劃分支幹道之標誌或標線，此參道路交通事故現
    場圖之繪示即明。雖現場在217巷1弄之路面上繪有「慢」字
    ，惟依據道路交通標誌標線號誌設置規則第163條規定，「
    慢」字，係用以警告車輛駕駛人前面路況變遷，應減速慢行
    ，並非代表設有「慢」字之道路，即屬支道。另臺北市○○
    ○路○段217巷巷口「停」標誌乃97年6月30日發包，預計於
    97年7月20日完成設置，另查忠孝東路（3段）217巷1弄、3
    弄、5弄之「停」標誌為97年7月16日設置完成等情，雖有臺
    北市交通管制工程處97年10月17日之答復內容書面一紙在卷
    可證，惟依道路交通標誌標線號誌設置規則第177條規定，
    「停」標字，係用以指示車輛至此必須停車再開，設於停止
    線將近之處，亦非區○○道○○道之標誌；況臺北市○○○
    路○段217巷、217巷1弄口均設有「停」之標誌，足證尚難以
    「停」字設置與否，決定支幹道之區分。是受處分人辯稱臺
    北市○○○路○段217巷相對於217巷1弄之道路，係屬幹道，
    支線道車應禮讓幹線道車先行，是伊有優先路權云云，尚難
    採信。則在未劃分支幹道、車道數又屬相同之情況下，行駛
    於左方之受處分人，自應禮讓行駛於右方之翁偉銘先行，受
    處分人未予禮讓，其違規之行為自屬明確。
  (五)綜上所述，本件受處分人有前揭違規行為，原處分機關依道
    路交通管理處罰條例第45條第9款規定，裁處受處分人罰鍰
    1,800元，核無違誤，本件受處分人之異議為無理由，自應
    將其異議駁回。
二、抗告意旨略以：警方的告發內容是違法的，是假設無號誌、
    無標線及無標字的虛擬現場。若此告發條款能成立，會使現
    場的號誌標線及標誌失去意義，而形同虛設，本人所行駛的
    217巷是二線車道，而對方行駛的1弄是單一車道等語。
三、經查：抗告人甲○○於97年5月26日13時許，駕駛自用小客
    車（車號：BG-3556號，下稱A車）沿臺北市○○○路○段217
    巷由北往南行駛，行經217巷1弄時，適有案外人翁偉銘駕駛
    自用小客車（車號：1170-RR號，下稱B車）沿217巷1弄由西
    向東行駛，A車經過217巷1弄時，車身右後方遭B車追撞，造
    成A車右側車身（右後車門及右前車門）凹陷，B車前保險桿
    毀損，此有臺北市政府警察局大安分局交通分隊道路交通事
    故補充資料表一份在卷可佐，是本件交通事故係B車於上開
    時地撞擊A車。則抗告人所駕駛之A車雖為左方車，然其係先
    行進入上開路口之車輛，並無爭道行駛不讓右方車先行之情
    形甚明。衡之事故發生時之情形，抗告人既已行駛至道路中
    央，又何能左方車讓右方車先行。又依交通警員於當日所拍
    攝之現場照片，忠孝東路3段217巷道路劃有雙黃線為來往雙
    線道，然1弄則無，1弄路上劃有一「慢」字，似可認217巷
    為幹線、1弄為支線，依道路交通管理處罰條例第45條第9款
    之規定，支線道車應讓幹線道車先行，依上開說明，能否認
    抗告人有同條例第45條第9款、第61條第3項規定之情形，尚
    非無疑。
四、原法院以抗告人確有裁決書所載違規情形，駁回受處分人之
    異議，尚有未洽。抗告人提起抗告，核有理由，應由本院將
    原裁定撤銷，發回臺灣臺北地方法院詳予調查後，更為適當
    之裁定。
五、據上論結，應依道路交通案件處理辦法第26條，刑事訴訟法
    第413條前段，裁定如主文。
中    華    民    國    97    年    12    月    30    日
                  刑事第十二庭  審判長法  官   蔡永昌
                                      法  官   蔡新毅
                                      法  官   陳榮和
以上正本證明與原本無異。
不得再抗告。
                                      書記官   林吟玲
中    華    民    國    97    年    12    月    31    日


司法院資訊處製作；財團法人民間司法改革基金會備份。
